臺北高等行政法院判決
　　　　　　　　　　　　　　　　　　 95年度訴字第02037號
　　　　　　　　　　　　　　　.
原　　　告　甲○○
被　　　告　考選部
代　表　人　乙○○部長）住同.
訴訟代理人　丙○○
上列當事人間因考試事件，原告不服考試院中華民國95年4 月14
日95考台訴決字第72號訴願決定，提起行政訴訟。本院判決如下
：
　　主  文
原告之訴駁回。
訴訟費用由原告負擔。
　　事  實
一、事實概要：原告參加民國（下同）94年公務人員升官等考試
    （下稱系爭考試）薦任升官等考試財稅行政科別考試未獲錄
    取，於收受考選部寄發之成績及結果通知書後，申請複查「
    財政學」及「會計學」等2 科目考試成績，經考選部調出原
    告各該科目試卷核對結果，並無漏未評閱之情事，且評定成
    績亦與成績及結果通知書所載相符，旋即於95年1 月24日以
    選高字第0951400042號書函（下稱原處分）檢附成績複查表
    復知原告。原告不服，向考試院提起訴願，遭駁回後，遂向
    本院提起本件行政訴訟。
二、兩造聲明：（原告於準備期日及言詞辯論期日均未到場，依
    其起訴狀之聲明及陳述記載）
　(一)原告聲明：訴願決定及原處分均撤銷。
　(二)被告聲明：駁回原告之訴。
三、兩造之爭點：
    被告決定系爭考試之錄取率為33.16%，於法是否有據？
　(一)原告主張之理由：
    1.按「升官等考試之錄取人數上限，由典試委員會依各等級
      各類科全程到考人數33% 擇優錄取，計算錄取人數遇小數
      點時，採整數予以進位錄取。升官等考試總成績未達50分
      ，或筆試科目有一科成績為0 分，或特定科目未達規定最
      低分數者，均不予錄取。缺考之科目，以0 分計算。」為
      公務人員升官等考試法第9 條所明定，是以被告依此規定
      辦理，原非無據。
    2.本次考試被告係依前述規定採分類科比率錄取，而各類科
      錄取分數相差懸殊，高低分相差甚至有達10分以上者。而
      因系爭考試之考生不能自由選擇考試類科，以致考試錄取
      與否和其考試成績是否優秀並無絕對關係，卻與考試科別
      之應考人數及其在該科排名次序有關。因這種不合理的規
      定，使得一些成績差的考生，只因符合該類科33% 之標準
      而被輕易錄取；反之，則困難重重。
    3.因此，公務人員升官等考試法第9 條規定確實已違反考試
      公平原則，而以人為的方式訂定特定條款，讓特定類科的
      考生能輕易錄取，並讓特定類科的考生處於考試不利的情
      勢，故訴請撤銷原處分，以維護原告之權益。
  (二)被告主張之理由：
    1.系爭考試業於95年1 月10日榜示，考試之成績及結果通知
      書並於榜示之日全部寄送應考人。原告係應該項考試薦任
      升官等考試財稅行政科別考試，於收受被告寄發之成績及
      結果通知書後，申請複查「財政學」及「會計學」等2 科
      目考試成績，經被告調出原告各該科目試卷核對結果，並
      無漏未評閱之情事，且評定成績亦與成績及結果通知書所
      載相符，旋即於95年1 月24日以原處分檢附成績複查表復
      知原告在案，先予敘明。
    2.查典試法第11條第1 項規定：「典試委員會依照法令及考
      試院會議之決定，行使其職權。下列事項由典試委員會決
      議行之：……四、錄取或及格標準之決定……」公務人員
      升官等考試法第9 條第1 項規定：「升官等考試之錄取人
      數上限，由典試委員會依各等級各類科全程到考人數33%
      擇優錄取，計算錄取人數過小數點時，採整數予以進位錄
      取。」被告辦理系爭考試，依法組織典試委員會辦理典試
      相關事宜。按原告所應薦任升官等考試財稅行政科別考試
      ，全程到考人數計有386 人，該項考試典試委員會第2 次
      會議依前揭規定決定該科別錄取128人，錄取標準為65.13
      分，錄取率達33.16%。經被告再檢視原告所應試各科目試
      卷（卡），成績並無錯誤，亦未有漏閱或計分錯誤等情事
      ，又不同類科有不同的專業科目、不同的試題，且各類科
      全程到考人數及錄取人數多寡互異，因此錄取標準自有高
      低之別。原告指稱公務人員升官等考試法第9 條錄取標準
      之規定違反考試公平原則之情事，純屬片面之詞，不足採
      信。原告總成績為65.02 分，未達該科別之錄取標準，被
      告據以所為不予錄取之處分並無違誤，原告請求撤銷原處
      分，洵無理由。
    3.公務人員升官等考試法第9條立法旨意一節，謹臚陳如次
      ：
      (1)查公務人員升官等考試法係於88年12月29日修正公布，
        計13條，其中第9條係新增條文，條文全文「（第1項）
        升官等考試之錄取人數上限，由典試委員會依各等級各
        類科全程到考人數33% 擇優錄取，計算錄取人數過小數
        點時，採整數予以進位錄取。（第2 項）升官等考試總
        成績未達50分，或筆試科目有1 科成績為零分，或特定
        科目未達規定最低分數者，均不予錄取。缺考之科目，
        以零分計算。」
      (2)增訂該條文理由：
        公務人員升等考試係資格考試，88年以前各等級各類
          科向以總成績達60分為及格標準，因各類科題目難易
          程度不一，致部分類科及格率相差懸殊而引起部分公
          務人員有不同意見。因此，為取得各類科錄取率之平
          衡，爰擬統一訂定各類科錄取人數比率。
        案經邀集中央各部會、省市政府、縣市政府代表開會
          研商，並參酌修法前最近3 次（82年、84年及86年）
          公務人員升等考試之總平均錄取率（約為32.19%），
          爰統一訂定各類科之錄取人數為全程到考人數33% ，
          並由典試委員會本於職權擇優錄取。
        為使本條文之修正確能提升部分類科之錄取率，將原
          規定於該法施行細則「升等考試及格標準，其總成績
          不得低於60分」之設限，修正為不得低於50分，並於
          第2 項明文規定，以資明確。又基於公務人員考試係
          採擇優錄取，無須再針對專業科目分數另作限制，且
          公務人員考試總成績計算規則第3 條亦修正取消專業
          科目平均分數設限規定，爰配合取消本項考試專業科
          目平均成績不滿50分不予錄取之規定。
　　理  由
一、本件原告經受合法通知，未於言詞辯論期日到場，核無行政
    訴訟法第218條準用民事訴訟法第386條各款所列情形，爰併
    準用民事訴訟法第385條第1項前段規定，依被告之聲請，由
    其一造辯論而為判決。
二、原告起訴主張：公務人員升官等考試法第9 條規定依各等級
    各類科全程到考人數33% 擇優錄取，惟各類科錄取分數相差
    懸殊，而考生又不能自由選擇考試類科，以致考試錄取與否
    和其考試成績是否優秀並無絕對關係，違反公平原則，為此
    訴請如聲明所示云云。
三、被告則以：被告辦理系爭考試，依法組織典試委員會辦理典
    試相關事宜，就原告所應薦任升官等考試財稅行政科別考試
    ，依公務人員升官等考試法第9 條規定，並經該項考試典試
    委員會第2 次會議依前揭規定決定錄取率為33.16%，並無違
    誤；至不同類科有不同的專業科目、不同的試題，且各類科
    全程到考人數及錄取人數多寡互異，因此錄取標準自有高低
    之別，並無原告指稱不公平之情事等語置辯，求為判決駁回
    原告之訴。
四、本件兩造不爭原告參加系爭科別考試，因總成績65.02 分，
    未達上開錄取標準，致未獲錄取，於收受被告寄發之成績及
    結果通知書後，申請複查「財政學」及「會計學」等2 科目
    考試成績，經考選部依應考人申請複查成績辦法規定程序，
    調出訴願人各該科目試卷，經核對入場證編號與成績及結果
    通知書上編號相符，卷內筆跡無訛且無漏未評閱情事，所評
    分數與卷面記載之分數暨原發成績及結果通知書所載分數均
    相符，此有成績及結果通知書、成績複查表及94年公務人員
    升官等考試薦任升官等考試報名人數統計表在原處分卷可稽
    ，堪認為真實。
五、是本件之爭執，在於被告決定系爭考試之錄取率為33.16%，
    於法是否有據？
六、經查：
  (一)按公務人員升官等考試法第9 條第1 項規定：「升官等考試
    之錄取人數上限，由典試委員會依各等級各類科全程到考人
    數33% 擇優錄取，計算錄取人數遇小數點時，採整數予以進
    位錄取。」
  (二)揆其立法理由，由於公務人員升等考試係資格考試，88年以
    前各等級各類科向以總成績達60分為及格標準，因各類科題
    目難易程度不一，致部分類科及格率相差懸殊而引起部分公
    務人員有不同意見。因此，主管機關為取得各類科錄取率之
    平衡，爰擬統一訂定各類科錄取人數比率。案經邀集中央各
    部會、省市政府、縣市政府代表開會研商，並參酌修法前最
    近3 次（82年、84年及86年）公務人員升等考試之總平均錄
    取率（約為32.19%），爰統一訂定各類科之錄取人數為全程
    到考人數33% ，並由典試委員會本於職權擇優錄取，此有立
    法院公報第88卷第56期院會紀錄在本院卷可參，核與憲法第
    7 條平等原則所追求之相同事務相同處理，不同事務不同處
    理之宗旨無違。
  (三)查依原處分卷所附之94年公務人員升官等考試薦任升官等考
    試報名人數統計表所示，原告參加之財稅行政科別，報名人
    數556 人，全程到考人數386 人，依前揭之規定，依33% 錄
    取128 人，其錄取率已達33.16 % ，對照總成績其錄取標準
    為65.13 分，於法均屬有據。原告考試總成績，雖達65.02
    分，較諸錄取標準僅有0.11分之差距，而該次考試亦確實有
    許多科別之錄取標準在65分以下，然查依前揭立法理由所述
    ，因各類科考試題目難易程度不一，其實相對的各類科考試
    間評分標準亦會不一，不同類科間無法評比，是始以立法明
    文之方式，採取統一訂定各類科錄取人數之比率，此觀諸該
    次考試僑務行政、新聞編譯、圖書資訊管理、博物館管理及
    金融保險等科，其錄取分數更高達70以下益明。
七、綜上所述，原告之主張，尚非可採，原處分認事用法並無違
    誤，訴願決定遞予維持，亦無不合，原告訴請撤銷，於法無
    據，應予駁回。
據上論結，本件原告之訴為無理由，爰依行政訴訟法第98條第3
項前段、第218條、民事訴訟法第385條第1項前段，判決如主文
中　　華　　民　　國　　96　　年　 　4　　月　 19  　 日
                        第五庭審判長法  官　張瓊文
                                    法  官　蕭忠仁
                                    法  官　王碧芳
上為正本係照原本作成。
如不服本判決，應於送達後20日內，向本院提出上訴狀並表明上
訴理由，如於本判決宣示後送達前提起上訴者，應於判決送達後
20日內補提上訴理由書（須按他造人數附繕本）。
中　　華　　民　　國　　96　　年　 　4　　月　 19  　 日
          　　　　　　      　　　　書記官  陳圓圓
